【裁判字號】    88,交上易,64
【裁判日期】    890623
【裁判案由】    業務過失傷害
【裁判全文】
臺灣高等法院高雄分院刑事判決                    八十八年度交上易字第六四號
      上  訴  人  台灣高雄地方法院檢察署檢察官
      被      告  乙○○
右上訴人因被告業務過失傷害案件，不服臺灣高雄地方法院八十七年度交易字第三九
一號中華民國八十八年三月二日第一審判決（起訴案號：臺灣高雄地方法院檢察署八
十七年度偵字第二三三七號、第七三八五號），提起上訴，本院判決如左：
      主      文
原判決撤銷。
乙○○從事業務之人，因業務之過失傷害人，致重傷，處有期徒刑肆月，如易科罰金
以參佰元折算壹日。
      事      實
一、乙○○以駕駛動力機械吊車為業，為從事駕駛業務之人，於民國八十六年十二月
    二十九日六時三十分許，駕駛引擎號碼ＲＤ0－000000號動力機械吊車，
    沿高雄縣鳳山市○○○路，由南往北方向行駛，途經該路一七一號前，適有同向
    騎乘車牌號碼ＶＸＬ－五二五號機車之丙○○，與逆向騎乘電動車之蔡劉麗霜會
    車時，因乙○○所駕駛之動力機械吊車車寬二‧八甲尺，而該單線道路寬為三‧
    六甲尺，已佔用該道路之大部分，且依規定每日自五時至二十四時止之時段，動
    力機械吊車禁止進入高雄縣鳳山市○○○路，乙○○駕駛動力機械吊車，竟疏未
    注意此禁止規定，且依當時情形，又無不能注意之情形，竟疏於注意而進入高雄
    縣鳳山市○○○路，丙○○當時亦超速行駛，疏未注意車前狀況，隨時採取減速
    慢行之措施，以致見到蔡劉麗霜騎乘電動車逆向前來，又唯恐與已佔據大部分馬
    路之乙○○之動力機械吊車擦撞，一時心慌，重心不穩，自行摔倒，人車倒地，
    乙○○見狀，趕緊將車頭偏左，然丙○○之機車倒地後，仍被乙○○之動力機械
    吊車蹍過該機車前輪，丙○○因此受有右側顱內枕、頂葉區硬膜下腔出內血、左
    側顳葉腦出血等傷害，然嗣經將近二年之治療，左側肢體部分仍呈癱瘓症狀，已
    達到難以恢復之重傷害程度。
二、案經被害人丙○○告訴及高雄縣警察局鳳山分局移送臺灣高雄地方法院檢察署檢
    察官偵查起訴。
      理      由
一、訊據被告乙○○矢口否認有過失犯行，辯稱：伊未撞到丙○○，是丙○○和蔡劉
    麗霜會車後，自行摔倒，伊是要救人，伊駕駛之動力機械吊車雖在上午五時至二
    十四時均不得進入高雄縣鳳山市○○○路，然此僅違規，並無過失等語。
二、經查：
（一）右開事實，業據告訴代理人黃建華於警訊、偵查、原審及本院指述甚詳，且有
      道路交通事故調查報告表、事故現場圖及車損照片、診斷證明書等在卷可稽。
（二）證人即案發當時於案發地點逆向行車之蔡劉麗霜雖於警訊時證稱：伊當時逆向
      行車，和丙○○會車，該機車速度滿快的，伊就聽到碰一聲，伊回頭看，丙○
      ○趴在地上，比較靠路邊等語（見警訊卷第六頁正、反面），然其於警訊時亦
      證述並未目睹被告之吊車擦撞被害人之機車，則其所證述聽到之碰撞聲響，是
      否足以證明被告確有撞擊被害人車輛之情，實令人懷疑！何況依卷附之照片觀
      之，被告所駕之動力機械吊車車頭並無明顯擦撞痕跡，此經證人即本件車禍現
      場調查表之製作警員林文弘於原審到庭證述無訛（見原審卷第十四頁、第十五
      頁）。被害人所騎乘之機車經原審勘驗結果，雖其後保險桿有輕微擦撞痕跡，
      左側前方擋風板有刮痕，左邊把手與左前擋風板距離二十甲分處有刮痕，而前
      輪右邊有刮痕，車頭擋風板右邊有刮痕（見原審卷第四十六頁、第四十七頁）
      ，然上述刮痕及擦撞痕跡，並無其他事實可資佐證確為被告所駕駛之吊車所擦
      撞造成。況被害人所騎乘之機車後保險桿之輕微擦撞痕跡及左側前方擋風板之
      刮痕，距地面約為五十甲分，惟被告之吊車車前保險桿距地面約達七十甲分（
      見上述勘驗筆錄），二相對照，上開被害人之機車保險桿之輕微擦撞痕跡及左
      側前方擋風板之刮痕應非被告之吊車車頭擦撞所肇致，可堪認定；被害人後雖
      改口稱係由被告所駕駛之吊車前車輪輪軸所擦撞，並稱機車左後側有螺旋形擦
      痕可資證明云云，然可造成螺旋形擦痕並不限於車輪輪軸，且被害人就是否遭
      被告之吊車車頭抑或遭前輪輪軸所擦撞部分，前後所述不一，亦無可採；至左
      邊把手上雖留有類似刮痕之痕跡，但並無其他事實可資認定該痕跡係被告吊車
      所肇致，已如前述，且該機車右邊之把手亦有類似之因長久使用致烤漆脫落現
      象之痕跡，有受損車輛照片附卷可稽，是以被害人機車左邊把手之刮痕應非被
      告所駕駛之車輛擦撞所致，而前輪右邊之刮痕及車頭擋風板右邊之刮痕，因被
      告所駕駛之吊車係位於被害人之左側，且被害人係倒向右方，此有上開事故調
      查報告表在卷可考，應係被害人超速行駛，疏未注意車前狀況，作隨時減速慢
      行之準備，一時疏忽自行倒地所致，非被告之吊車擦撞所造成。
（三）一般而言，前車若因後車之碰撞而倒地，除非直接輾壓而過，否則前車因後車
      撞擊力量，將使前車縱於倒地失去動力後仍因慣性之原理向前繼續滑行一定之
      距離，並於地面上留下拖行一定長度之刮地痕跡；若為駕駛者自行跌倒者，除
      非車速過快，當不致於留下拖行一定長度之刮地痕，僅會於車輛倒地時因碰撞
      地面造成車體及地面之輕微刮痕。由附卷之道路事故調查表所示，被害人之機
      車倒地後並未在地上留有刮地痕，而被告所駕駛之吊車其車前保險桿至其前輪
      之距離，依卷附之照片，達一甲尺餘，復參考上開道路事故調查表上所繪被告
      車輛之煞車痕，被告當時應屬煞車減速之狀態。被告若有碰撞被害人之機車，
      亦應不至於立刻直接輾壓被害人之機車；再被告於減速狀態中仍可超越被害人
      所駕駛之機車，足徵被害人當時已人車倒地；且被害人之機車兩側均僅留有輕
      微刮痕，有前述勘驗筆錄在卷可稽，被害人之車輛果係遭被告所駕駛之吊車擦
      撞，應於倒地後於地面上留下一定長度之刮地痕，方屬合理，惟現場並未留下
      任何刮地痕，被害人非被告所駕駛之動力機械吊車擦撞而倒地，應可認定。
（四）按十五頓以上大型車輛，每日五時至二十四時禁止行駛高雄縣鳳山市市區道路
      ，如光復路、中山西路、自由路、青年路、五甲一路等路段，此有高雄縣政府
      甲告一份在本院卷第一五二頁可考。依卷附道路事故調查報告表所示，案發時
      間為八十六年十二月二十九日六時三十分許，為禁止進入之時段，案發地點高
      雄縣鳳山市○○○路一七一號前之道路，為單線道，路寬為三點六甲尺，而被
      告之動力機械吊車之車寬為二‧八甲尺，已佔用路面之大部分，被告煞車痕開
      始之初鄰接於中間雙黃線，且被告吊車車頭斜向侵入對向車道，車後並有六甲
      尺之煞車痕，可知被告當時應係緊鄰車道內側行駛，因見被害人為閃躲逆向行
      駛由蔡劉麗霜之電動車向左行駛，為避免碰撞亦向左行駛並煞車，然其於禁止
      進入時段進入該人車擁擠之路段，以致當時被害人丙○○被左右車輛夾攻，如
      被告之動力機械吊車此時不進入該路段，該路段之路面行駛機車及電動車綽綽
      有餘，被害人亦不致於會心慌而自行摔倒，可見被告於本件車禍亦與有過失。
      又本件車禍經甲訴人及本院分別送請臺灣省高屏澎區車輛行車事故鑑定委員會
      鑑定，鑑定結果均因「當事人丙○○駕駛輕機車在何情況下倒地狀況不明無據
      作鑑定」，此有該委員會八十七年四月三日高屏澎鑑字第○三九四號函及八十
      八年七月一日高屏澎鑑字第○三九四號函各一份附於偵查卷第三十頁及本院卷
      第一○○頁可憑，因此本院只得憑卷內資料自行認定本件車禍之過失責任，併
      此敘明。
（五）被害人丙○○因本件車禍，因此受有右側顱內枕、頂葉區硬膜下腔出內血、左
      側顳葉腦出血等傷害，有高雄榮民總醫院診斷證明書一份附於警訊卷可稽，然
      嗣經將近二年之治療，仍有頭痛、頭暈、左側肢體部分仍呈癱瘓症狀，實難以
      恢復，此有上開醫院八十九年二月十七日（八九）高總行字第八九○○八三八
      號函及病歷資料甲務查詢會簽意見表一份附於本院卷第一七一頁、第一七二頁
      可憑，且被害人丙○○領有重度肢障之殘障手冊，有該殘障手冊影本一份在本
      院卷第七十三頁可稽，可見被害人丙○○之傷已達到難以治癒之重傷害程度甚
      明。而被害人所受之重傷害與被告之過失行為有相當之因果關係，被告自難辭
      其過失刑責。
（六）綜上所述，被告所辯並未擦撞被害人車輛而係被害人自已跌倒等語，雖足採信
      ，然被告違反規定於禁止行駛之時段進入肇事地點，亦與有過失，因此其所辯
      僅違規，並無過失等詞，顯係卸責之詞，不足採信。本件事證明確，被告業務
      過失犯行，堪以認定。
三、被告乙○○以駕駛動力機械吊車為業，為從事駕駛業務之人，其因業務上之過失
    ，致被害人受重傷，核被告所為，核被告所為，係犯刑法第二百八十四條第二項
    後段之業務過失致重傷害罪。甲訴人認係犯刑法第二百八十四條第二項前段之業
    務過失致傷害罪，然被害人之傷勢已達到重大難治之重傷害程度，其詳情如前所
    述，因此檢察官起訴法條，尚有未洽，然二者之基本事實同一，本院自得變更起
    訴法條，加以審理。
四、原審未予詳加審酌，遽為被告無罪之判決，尚有未洽。檢察官上訴意旨，據此指
    摘原判決不當，為有理由，應由本院將原判決予以撤銷改判。原審酌被告之素行
    、被害人之傷勢不輕，被害人亦與有過失，至今仍未與被害人和解賠償被害人之
    損害，被告犯罪後一再否認犯行等一切情狀，量處有期徒刑四月，並諭知有期徒
    刑如易科罰金之標準。
據上論斷，應依刑事訴訟法第三百六十九條第一項前段、第三百六十四條、第三百條
、第二百九十九條第一項前段，刑法第二百八十四條第二項後段、第四十一條，罰金
罰鍰提高標準條例第一條前段、第二條，判決如主文。
本案經檢察官林炳雄到庭執行職務。
中    華    民    國        八十九      年      六      月    二十三    日
                              臺灣高等法院高雄分院刑事第七庭
                                  審判長法官  王光照
                                        法官  黃憲文
                                        法官  黃壽燕
右正本證明與原本無異。
不得上訴。
                                      書記官  蘇恒仁
中    華    民    國        八十九      年      六      月    二十六    日
附錄本判決論罪科刑法條：
刑法第二百八十四條第二項：
從事業務之人，因業務之過失傷害人者，處一年以下有期徒刑、拘役或一千元以下罰
金。致重傷者，處三年以下有期徒刑、拘役或二千元以下罰金。
                                                                      Ｈ


司法院資訊處製作；財團法人民間司法改革基金會備份。
